【裁判字號】    94,上訴,1233
【裁判日期】    950118
【裁判案由】    違反洗錢防制法等
【裁判全文】
臺灣高等法院臺南分院刑事判決  九十四年度上訴字第一二三三號
上訴人  臺灣臺南地方法院檢察署檢察官
被  告  甲○○
上列上訴人因被告違反洗錢防制法等案件，不服臺灣臺南地方法
院九十四年度訴字第一一八六號中華民國九十四年十月十九日第
一審判決（起訴案號：臺灣臺南地方法院檢察署九十四年度偵字
第一０七四二號），及臺灣臺南地方法院檢察署移送併案（九十
四年度偵字第六二五六號），提起上訴，本院判決如下：
    主    文
原判決撤銷。
甲○○連續幫助意圖為自己不法之所有，以詐術使人將本人之物
交付，處有期徒刑陸月，如易科罰金，以佰元折算壹日。
    事    實
一、甲○○預見若提供自己之金融機構帳戶，供不詳身分者使用
    ，可能遭利用於遂行財產上詐欺目的，若有人持之犯罪，亦
    無違其本意之犯意，竟基於幫助意圖為自己不法所有之概括
    犯意，(一)於民國（下同）九十四年二月間某日，在台南縣麻
    豆鎮○○路「麥當勞」速食店前，以新台幣（下同）三千元
    之代價，將其於八十二年九月二十日在麻豆0000000
    郵局所開立帳號0000000號帳戶之存摺及金融卡（含
    密碼），出售予不詳姓名年籍之成年男子，幫助該男子作為
    詐欺犯行時，作為匯款帳戶使用。該不詳姓名年籍之成年男
    子基於意圖為自己不法所有之犯意，於九十四年四月九日十
    六時許，撥打電話予劉文年，詐稱申請之台新銀行現金卡帳
    款逾期未繳，要求持金融卡前往自動提款機操作，致劉文年
    陷於錯誤，於同日十七時五十四分四秒，轉帳七萬九千八百
    九十八元至李雨珊（檢察官另案偵辦）之台北富邦銀行嘉義
    分行帳號000000000000000號帳戶內，旋於
    同日十七時五十七分三十五秒、十七時五十九分二十六秒、
    十八時一分六秒，分別轉帳九萬九千九百九十九元、二萬四
    千九百九十九元、七萬四千八百九十九元至甲○○上開帳戶
    內。(二)再於九十四年四月間，自「小兵立大功」之報紙廣告
    得知有人欲購買銀行、郵局帳戶，即與之聯絡，竟基於同一
    之概括犯意，依該不詳年籍姓名成年男子之指示，前往合作
    金庫銀行佳里分行開設帳號0000000000000號
    帳戶，而於九十四年四月七日，在台南縣麻豆鎮○○路「麥
    當勞」速食店前，將上開帳戶之存摺及提款卡，以二千元之
    代價，出售予該不詳年籍姓名成年男子使用。該不詳姓名年
    籍男子即基於意圖為自己不法所有之犯意，於九十四年五月
    二十三日下午二時許，撥打電話予乙○○，佯稱係金融機構
    人員，並要求乙○○前往自動提款機確認款項，致乙○○陷
    於錯誤，於同日下午四時一分許，在台北市士林區○○○路
    二二二號「台北國際商業銀行」自動櫃員機，依其指示操作
    按鍵，而將九萬九千九百八十七元匯至甲○○上開帳戶內。
    嗣乙○○發覺有異，報警而循線查知上情。
二、案經乙○○訴由台南縣警察局佳里分局報請臺灣臺南地方法
    院檢察署檢察官偵查起訴及移送併案。
    理    由
一、上揭事實，迭據被告甲○○於警訊及本院審理時坦承不諱，
    核與證人即被害人劉文年、乙○○於警詢時證述之情節大致
    相符，並有台北國際商業銀行天母分行匯款單影本一紙、被
    害人乙○○之存簿影本一紙、合作金庫銀行佳里分行九十四
    年六月十日合金佳存字第○九四○○○二九八五號函暨所附
    被告帳號0000000000000號之開戶人基本資料
    、交易明細表、及局號0000000帳號0000000
    號儲金人紀要、客戶歷史交易清單附卷可稽。被告自白核與
    事實相符，事證明確，被告犯行堪以認定。
二、核被告所為，係犯刑法第三十條第一項、第三百三十九條第
    一項詐欺取財罪之幫助犯。公訴人並無任何證據足資證明該
    上開不詳年籍姓名男子確賴以犯詐欺取財維生，而以之為常
    業，亦無證據足以證明被告明知其所幫助者係一常業詐欺集
    團，是公訴意旨認被告係犯刑法第三百四十條之幫助常業詐
    欺取財罪，容有未洽，因社會基本事實即幫助詐欺取財之基
    本事實仍屬相同，起訴法條應予變更。被告所為二行為，時
    間緊接，所犯罪名相同，顯係基於概括犯意為之，為連續犯
    ，依刑法第五十六條規定以一罪論，並加重其刑。被告實施
    詐欺構成要件以外之行為，係幫助犯，依刑法第三十條第二
    項規定，按正犯之刑減輕之。事實欄一(一)之併案部分雖未經
    公訴人起訴，因與被告所犯之罪有連續犯裁判上一罪關係，
    應併予審理。原審予被告論罪科刑，固非無見。惟原判決未
    及審酌併案部分，洵有違誤；且原判決未為詳述被告如何未
    成立洗錢防制法第九條第二項洗錢罪，亦有不當。公訴人上
    訴指摘原判決未及審酌併案部分，為有理由，原判決自屬無
    法維持，應由本院撤銷改判之。爰審酌被告之品行，不思正
    途賺取錢財，貪圖小利提供帳戶幫助他人詐欺，助長他人犯
    罪，增加政府查緝困難，危害交易秩序與社會治安，造成被
    害人之財產損失，及犯後坦認犯行，態度尚佳等一切情狀，
    量處有期徒刑陸月，並諭知如易科罰金以參佰元折算壹日，
    以資懲儆。
三、公訴意旨另以：被告上開幫助詐欺犯行，並構成洗錢防制法
    第九條第二項洗錢罪云云。惟按洗錢行為，係指行為人為掩
    飾或隱匿自己或他人重大犯罪所得財物或財產上之利益或行
    為人收受、搬運、寄藏、故買或牙保他人因重大犯罪所得財
    物或財產上利益（洗錢防制法第二條規定參照）。是洗錢防
    制法之制定，旨在規範特定重大犯罪（詳該法第三條規定）
    不法所得資金或財產，藉由洗錢行為，諸如經由各種金融機
    關或其他交易管道，轉換為合法來源資金或財產，以切斷資
    金與當初犯罪行為關連性，俾於隱匿其犯罪行為或該資金不
    法來源或本質，以逃避追訴處罰。而洗錢防制法制定背景，
    主要係針對預防鉅額贓款，經由洗錢行為轉變為合法來源，
    造成資金流向中斷，使偵查機關無法藉由資金流向，追查不
    法行為犯罪行為人。足見其所保護法益為國家對特定重大犯
    罪追訴處罰，此觀諸洗錢防制法第一條明定：為防制洗錢，
    追查犯罪，特制定本法。故對不法之前行為其所侵害一般法
    益，因已有該當各行為構成要件，加以保護，自非該法立法
    目的甚明。又依洗錢防制法第二條第一款明訂洗錢行為，除
    利用不知情合法管道（如金融機關）所為典型行為外，固尚
    有其他掩飾，藏匿犯特定重大犯罪所得財產或利益行為，但
    仍須有旨在避免追訴處罰，而使其所得財物或利益來源合法
    化，或改變該財物或利益本質之犯意，始克相當（最高法院
    九十二年台上字第三六三九號判決參照）。就本件而言，被
    告販售自己帳戶，供不詳姓名之犯罪者提領被害人所匯款項
    之用，目的在順利取得贓款，逃避警方或被害人追查，並無
    使該贓款來源合法化或改變該財物或利益性質作用，核與洗
    錢防制法規範目的有間，尚難律以洗錢罪。此外，公訴人復
    無法舉證證明被告有此部分犯行，應認被告此部分犯罪，尚
    難以證明。然公訴人認此部分犯行，與前揭有罪部分係同一
    基本事實，乃不另為無罪諭知。
據上論斷，應依刑事訴訟法第三百六十九條第一項前段、第三百
六十四條、第二百九十九條第一項前段、第三百條，刑法第五十
六條、第三百三十九條第一項、第三十條第一項、第二項、第四
十一條第一項前段，罰金罰鍰提高標準條例第一條前段、第二條
，判決如主文。
本案經檢察官江守權到庭執行職務。
中    華    民    國    95    年    1    月     18    日
            刑事第一庭審判長法官  黃  崑  宗
                            法官  王  明  宏
                            法官  蔡  長  林
以上正本證明與原本無異。
檢察官如不服本判決，應於收受本判決後十日內向本院提出上訴
書。其未敘述上訴理由者並得於提起上訴後十日內向本院補提理
由書。
被告不得上訴。
                          書記官  李  培  薇
中    華    民    國    95    年    1    月     19    日
附錄本案論罪科刑法條全文：
刑法第三百三十九條第一項：
  意圖為自己或他人不法之所有，以詐術使人將本人或第三人之
物交付者，處五年以下有期徒刑、拘役或科或併科一千元以下罰
金。


司法院資訊處製作；財團法人民間司法改革基金會備份。
